最　高　行　政　法　院　裁　定
                                      100年度裁字第278號
上  訴  人　張秀雲
　　　　　　　　　　  　送達代收人　張德星
                        區安慶街112號1樓
訴訟代理人　鄭文玲　律師
被 上訴 人　臺北市建成地政事務所
代　表　人　王秀玲
上列當事人間更正土地登記事件，上訴人對於中華民國99年11月
4日臺北高等行政法院98年度訴字第2007號判決，提起上訴，本
院裁定如下：
　　主  文
上訴駁回。
上訴審訴訟費用由上訴人負擔。
　　理  由
一、按對於高等行政法院判決之上訴，非以其違背法令為理由，
    不得為之，行政訴訟法第242條定有明文。依同法第243條第
    1項規定，判決不適用法規或適用不當者，為違背法令；而
    判決有同條第2項所列各款情形之一者，為當然違背法令。
    是當事人對於高等行政法院判決上訴，如依行政訴訟法第24
    3條第1項規定，以高等行政法院判決有不適用法規或適用不
    當為理由時，其上訴狀或理由書應有具體之指摘，並揭示該
    法規之條項或其內容；若係成文法以外之法則，應揭示該法
    則之旨趣；倘為司法院解釋或本院之判例，則應揭示該判解
    之字號或其內容。如以行政訴訟法第243條第2項所列各款情
    形為理由時，其上訴狀或理由書，應揭示合於該條項各款之
    事實。上訴狀或理由書如未依此項方法表明，或其所表明者
    與上開法條規定不合時，即難認為已對高等行政法院判決之
    違背法令有具體之指摘，其上訴自難認為合法。
二、上訴人因就臺北市○○區○○段○○段380、380-1、380-2、
    381、381-1、381-2地號土地（下稱系爭土地）地上權持分
    疑義事件，於民國96年間多次向被上訴人申請釐清相關爭議
    ，惟經被上訴人分別函復上訴人在案。嗣上訴人於97年6月
    24日委由訴外人張德星再向被上訴人提出申請書申請逕為更
    正登記，經被上訴人以97年7月9日北市建地一字第09730901
    800號函復不再處理。上訴人不服，提起訴願。案經臺北市
    政府以被上訴人未踐行通知上訴人補正登記申請書等相關文
    件之法定程序，而以98年2月26日府訴字第09770414200號訴
    願決定，撤銷原處分，由被上訴人另為處分在案。嗣被上訴
    人以98年3月10日北市建地一字第09830291800號函通知張德
    星，以上訴人主張之系爭土地地上權持分業已於49年建成93
    0號登記案全部塗銷，與上訴人主張之持分不符，屬土地登
    記規則第57條第1項第2款規定所稱依法不應登記事項，應予
    駁回；無由依該規則第56條規定要求補正後，再依該規則第
    57條規定予以駁回，以免徒增上訴人負擔，故逕依土地登記
    規則第57條規定駁回上訴人之申請案件。上訴人不服，經循
    序提起行政訴訟，為原審判決駁回，而提起本件上訴。
三、上訴人上訴主張略以：本件被上訴人如何依職權將原權利範
    圍「面積壹厘參毛柒絲內參拾坪」變更為「持分8/36」，其
    依據為何無法提出，從40年間系爭土地最原始土地謄本記載
    與被上訴人提出之相關文件，僅有陳火生、鄭玉葉受讓地上
    權之文件資料。然關於如何認定郭鄭阿屘之地上權之權利範
    圍，及被上訴人如何為上述之變更，原判決並未於理由說明
    ，有判決不備理由之違法。被上訴人於82年間在無任何依據
    及證據之情況下，將上訴人之母郭鄭阿屘之地上權權利範圍
    予以更正，上訴人請求回復82年以前之土地登記謄本上記載
    應為有理由。原判決未予斟酌，有判決不適用修正前民法第
    758條、修正後民法第758條第1項、土地法第43條、修正後
    民法第841條、司法院院解字第3596號解釋、最高法院48年
    台上字第928號判例、行政程序法第111條第7款、司法院釋
    字第499號解釋、臺灣省各縣市辦理單獨地上權設定登記應
    行注意事項、土地豋記規則第7條、第28條第1項第5款、土
    地法第69條或適用不當之違法等語。經核，原判決業已就本
    件地籍資料及登記原案所示情形，以及土地登記謄本登記情
    形，已載明部分權利人權利範圍，故總和1/1扣除8/36（劉
    生龍權利範圍）、8/36（曾有土權利範圍）及8/36（徐里拋
    棄權利範圍）後，剩餘12/36為郭鄭阿屘申請拋棄前之地上
    權權利範圍。可知郭鄭阿屘拋棄前於系爭土地之地上權持分
    為12/36。其次，由相關事證顯示，郭鄭阿屘地上權權利範
    圍已全部辦理拋棄；且縱未全部塗銷，依被上訴人於82年7
    月26日收件大同字第8666、8668、8670、8672、8688、8674
    號登記案逕為更正登記，更正登記前權利範圍為「壹厘參毛
    七絲內參拾坪」，更正登記後分別標明各筆土地設定面積各
    為8/36，亦非上訴人所主張之3000/4020。被上訴人有關塗
    銷郭鄭阿屘系爭土地地上權持分之登記，係依郭鄭阿屘之申
    請所為，上訴人如否認其登記，須另提相關證明文件經法院
    判決確定後，始得作為被上訴人機關塗銷該登記之依據。系
    爭土地之地上權登記，被上訴人於82年以土地分割因應權利
    轉載需要，至現場測量使用面積，並依當時規定繪製地上權
    位置圖，經繪製後的地上權使用面積為99.17平方公尺，即
    30坪，與原設定地上權使用面積「壹厘參毛七絲內參拾坪」
    相同。被上訴人所為駁回上訴人申請登記之處分，並無違誤
    等情，敘述甚詳。本件上訴人對於高等行政法院判決上訴，
    雖以該判決違背法令為由，惟核其上訴理由，無非係重述其
    於起訴已主張而為原審所不採之理由，並就原審取捨證據、
    認定事實之職權行使，指摘其為不當，且就原審已論斷者，
    泛言未論斷，或就原審所為論斷，泛言其論斷矛盾，而非具
    體表明合於不適用法規、適用法規不當或行政訴訟法第243
    條第2項所列各款之情形，難認對該判決之如何違背法令已
    有具體之指摘。依首開規定及說明，應認其上訴為不合法。
四、據上論結，本件上訴為不合法。依行政訴訟法第249條第1項
    前段、第104條、民事訴訟法第95條、第78條，裁定如主文
    。
中　　華　　民　　國　　100　 年　　1　　 月　　27　　日
                    最高行政法院第一庭
                        審判長法官　鍾　耀　光
                              法官　陳  鴻  斌
                              法官　黃　淑　玲
                              法官　鄭　小　康
                              法官　林　樹　埔

以  上  正  本  證  明  與  原  本  無  異
中　　華　　民　　國　　100　 年　　1　　 月　　28　　日
　　　　　　　　　　　　　　　書記官　黃　淑　櫻